臺灣高雄地方法院刑事判決           100年度審訴字第1485號
公  訴  人  臺灣高雄地方法院檢察署檢察官
被      告  王國偉
上列被告因違反毒品危害防制條例案件，經檢察官提起公訴（10
0年度毒偵字第23號），被告就被訴事實為有罪之陳述，經本院
告知簡式審判程序之旨，並聽取當事人之意見後，本院合議庭裁
定改以簡式審判程序審理，判決如下：
    主  文
王國偉施用第一級毒品，處有期徒刑捌月。又施用第二級毒品，
處有期徒刑伍月；扣案之第二級毒品甲基安非他命參包（驗後淨
重合計壹拾捌點陸伍公克）暨其包裝袋參只，均沒收銷燬之，扣
案之吸食器壹組沒收。應執行有期徒刑壹年，扣案之第二級毒品
甲基安非他命參包（驗後淨重合計壹拾捌點陸伍公克）暨其包裝
袋參只，均沒收銷燬之，扣案之吸食器壹組沒收。
    事  實
一、王國偉前於民國92年間因施用毒品案件，經送觀察、勒戒後
    ，認有繼續施用毒品之傾向，經裁定令入戒治處所施以強制
    戒治，於92年8月12日停止戒治釋放，所餘期間付保護管束
    ，嗣93年3月18日保護管束期滿，經檢察官以93年度戒毒偵
    字第318號為不起訴處分確定；復於93年間因施用毒品案件
    ，經法院判決有期徒刑8月、5月，並定應執行有期徒刑1 年
    確定（下稱甲案）；又於94年間因違反槍砲彈藥刀械管制條
    例案件，經法院判決有期徒刑5年2月併科罰金新臺幣10萬元
    確定（下稱乙案）；另因施用毒品案件，經法院判決有期徒
    刑10月、6月，並定應執行有期徒刑1年3月確定（下稱丙案
    ），嗣丙案經減刑並與前開甲案、乙案合併定應執行有期徒
    刑5年5月確定，98年9月18日縮短刑期假釋出監，於100 年6
    月30日始假釋期滿（不構成累犯）。詎王國偉於假釋期間，
    仍不知悔改，竟分別基於施用第一級毒品海洛因及第二級毒
    品甲基安非他命之犯意，分別於：
  (一)99年10月4日警察採尿之時起回溯72小時內之某時（不含警
    力拘束時間），在其友人許榮文位於高雄縣仁武鄉（現以改
    制為高雄市仁武區○○○路○段89號住處2樓房間內，施用
    第一級毒品海洛因一次。
  (二)99年10月4日某時許，在其友人許榮文上址住處2樓房間內，
    以玻璃球燒烤方式施用第二級毒品甲基安非他命一次。嗣其
    因製造第二級毒品甲基安非他命案件（另案審理中），為警
    持搜索票至前開文學路地點搜索，扣得甲基安非他命1包（
    驗前淨重1.687公克，驗後淨重1.678公克），並逕行搜索其
    位於高雄市○○區○○街10巷15之2號之住處，扣得甲基安
    非他命2包（驗前淨重分別為16.875公克、0.115公克，驗後
    淨重分別為16.866公克、0.106公克）、吸食器1組；經警採
    集其尿液送驗，呈嗎啡、可待因、安非他命及甲基安非他命
    之陽性反應，始悉上情。
二、案經高雄縣（現已改制為高雄市）政府警察局移送臺灣高雄
    地方法院檢察署檢察官偵查起訴。
    理   由
一、本件被告王國偉所犯毒品危害防制條例第10條第1項施用第
    一級毒品罪及同條例第10條第2項之施用第二級毒品罪，非
    死刑、無期徒刑、最輕本刑為3年以上有期徒刑之罪，或高
    等法院管轄第一審之案件，被告於本院準備程序進行中，就
    被訴事實為有罪之陳述，經告以簡式審判程序之旨，並聽取
    檢察官、被告之意見後，本院裁定改依簡式審判程序由受命
    法官獨任進行審理。是本件證據之調查，依刑事訴訟法第27
    3條之2規定，不受同法第159條第1項、第161條之2、第161
    條之3、第163條之1、第164條至第170條規定之限制，合先
    敘明。
二、上揭犯罪事實，業據被告王國偉於警詢、偵查及本院審理時
    均供承不諱，且被告之尿液經送台灣檢驗科技股份有限公司
    ，以酵素免疫分析法初步檢驗及氣相層析質譜儀法複驗結果
    ，呈現嗎啡、可待因、安非他命及甲基安非他命之陽性反應
    ，此有該公司99年10月20日濫用藥物檢驗報告及高雄縣（現
    已改制為高雄市）政府警察局刑事警察大隊查獲煙毒、麻醉
    藥品案件犯罪嫌疑人姓名對照表各1紙附卷可稽。又被告為
    警查扣之晶體3包，經送高雄醫學大學附設中和紀念醫院鑑
    驗結果，確實含有甲基安非他命之成分（驗前淨重分別為1.
    687公克、16.875公克、0.115公克，驗餘淨重分別為1.678
    公克、16.866公克及0.106公克），有該醫院99年10月26日
    報告編號9910-78、9910-81、9910-82號檢驗報告3紙附卷可
    考，復有扣案之吸食器1組、高雄縣政府警察局搜索扣押筆
    錄、扣押物品目錄表及南部地區巡防局高雄市第一機動查緝
    隊99年10月5日高市機字第0880014023號扣押物品清單可資
    佐證，足見被告之自白與事實相符，應堪採信。本件事證明
    確，被告犯行洵堪認定，應依法論科。
三、按毒品危害防制條例於92年7月9日修正公布，自93年1月9日
    施行，其中第20條、第23條將施用毒品之刑事處遇程序，區
    分為「初犯」及「5年內再犯」、「5年後再犯」。依其立法
    理由之說明：「初犯」，經觀察、勒戒或強制戒治後，應為
    不起訴處分或不付審理之裁定；經觀察、勒戒或強制戒治執
    行完畢釋放後，「5年內再犯」者，因其再犯率甚高，原實
    施之觀察、勒戒及強制戒治既已無法收其實效，爰依法追訴
    或裁定交付審理。至於經觀察、勒戒或強制戒治執行完畢釋
    放後，「5年後再犯」者，前所實施之觀察、勒戒或強制戒
    治已足以遮斷其施用毒品之毒癮，為期自新及協助其斷除毒
    癮，仍適用「初犯」規定，先經觀察、勒戒或強制戒治之程
    序。從而依修正後之規定，僅限於「初犯」及「5年後再犯
    」2種情形，始應先經觀察、勒戒或強制戒治程序。倘被告
    於5年內已再犯，經依法追訴處罰，縱其第3次（或第3次以
    上）再度施用毒品之時間，在初犯經觀察、勒戒或強制戒治
    執行完畢釋放5年以後，已不合於「5年後再犯」之規定，且
    因已於「5年內再犯」，顯見其再犯率甚高，原實施之觀察
    、勒戒或強制戒治，已無法收其實效，即應依該條例第10條
    處罰（最高法院97年第5次刑事庭會議決議可資參照）。查
    被告前於92年間因施用毒品案件，經送觀察、勒戒後，認有
    繼續施用毒品之傾向，經本院以92年度毒聲字第1647號裁定
    令入戒治處所施以強制戒治，92年8月12日停止戒治釋放並
    交付保護管束，於93年3月18日保護管束期滿，並由檢察官
    以93年度戒毒偵字第318號為不起訴處分確定；復於93年間
    因2件施用毒品案件，經法院判處有期徒刑8月、5月，並定
    應執行有期徒刑1年確定；另於94年再因2次施用毒品案件，
    經法院判決有期徒刑10月、6月，並定應執行有期徒刑1年3
    月確定等情，有臺灣高等法院被告前案紀錄表1份在卷可按
    。是被告於初犯經觀察、勒戒執行完畢釋放後，5年內已因
    再犯毒品危害防制條例第10條之罪，經依法施以觀察勒戒、
    強制戒治及追訴處罰，揆諸前揭說明，本件即與「5年後再
    犯」之情形有別，自無須再重新施予觀察、勒戒之處遇程序
    ，而應直接追訴處罰。
四、核被告所為，係犯毒品危害防制條例第10條第1項之施用第
    一級毒品罪及同條第2項之施用第二級毒品罪。其施用第一
    級毒品前持有該毒品之低度行為，應為其施用之高度行為所
    吸收；又其施用第二級毒品前後持有該毒品之低度行為，應
    為其施用之高度行為所吸收，均不另論罪。被告所犯上開2
    罪，犯意各別，行為互殊，應予分論併罰。爰審酌被告施用
    毒品，雖經觀察勒戒及執行徒刑後，仍不知戒惕，於假釋期
    間再次施用毒品，無視於毒品對自身健康之戕害及國家對於
    杜絕毒品犯罪之禁令，不知戒除惡習，殊值非難；然念及被
    告業已坦承犯行，態度尚佳，其施用毒品並無危害他人，本
    諸施用毒品者均有相當程度之心理依賴，其犯罪心態與一般
    刑法犯罪之本質並不相同，容應以病人之角度為考量，並側
    重適當之醫學治療及心理矯治為宜，暨其品行、經濟勉持之
    生活狀況、國中畢業之智識程度等一切情狀，分別量處如主
    文所示之刑，並定其應執行之刑。
五、扣案之晶體3包，經送高雄醫學大學附設中和紀念醫院檢驗
    結果，確實含有甲基安非他命成分【驗前淨重合計18.677公
    克（1.687+16.875+0.115＝18.677），驗後淨重合計18.65
    公克（1.678+16.866+0.106＝18.65）】，有該醫院前揭檢
    驗報告3紙在卷可稽，自屬查獲之第二級毒品無訛，應依毒
    品危害防制條例第18條第1項前段之規定，宣告沒收銷燬之
    ；另包裝上開毒品之包裝袋3只，因與其上所殘留之毒品難
    以析離，且無析離之實益與必要，應視同毒品，一併沒收銷
    燬之；至送驗耗損部分之毒品因已滅失，爰不另宣告沒收銷
    燬。另於被告上開華德街之住處所扣案之吸食器1組，為被
    告所有，供其施用毒品所用之物，應依刑法第38條第1項第2
    款、第3項之規定沒收之。又扣案之不明粉末1包，經鑑定結
    果，僅驗出第三級毒品愷他命成分，未發現含有第一級毒品
    海洛因成分，此有高雄市立凱旋醫院100年4月12日高市凱醫
    驗字第15308號濫用藥物成品檢驗鑑定書附卷可按，該第三
    級毒品愷他命1包，經核與本案無關連，依毒品危害防制條
    例第18條第1項後段之規定，應另由主管機關為行政沒入銷
    燬之處分。該愷他命1包及其餘扣案物，既均無證據證明係
    供被告為本件犯罪所用或預備之物，無庸由本院諭知沒收，
    附此敘明。
據上論斷，應依刑事訴訟法第299條第1項前段、第273條之1第1
項，毒品危害防制條例第10條第1項、第2項、第18條第1項前段
，刑法第11條、第51條第5款、第38條第1項第2款、第3項，判決
如主文。
本案經檢察官林圳義到庭執行職務。
中    華    民    國   100    年    10    月    24    日
                  刑事第三庭    法  官  張嘉芳
以上正本證明與原本無異。
如不服本判決應於收受送達後10日內向本院提出上訴書狀，並應
敘述具體理由；如未敘述上訴理由者，應於上訴期間屆滿後20日
內向本院補提理由書（均須按他造當事人之人數附繕本）「切勿
逕送上級法院」。
中    華    民    國   100    年    10    月    24    日
                                書記官  蕭永同
附錄本判決論罪之法條：
毒品危害防制條例第10條
施用第一級毒品者，處 6 月以上 5 年以下有期徒刑。
施用第二級毒品者，處 3 年以下有期徒刑。